臺灣高等法院刑事裁定　　　　　　　　 100年度聲字第3022號
聲　請　人
即　被　告　陳志強
選任辯護人　趙建和律師
上列聲請人即被告因違反毒品危害防制條例案件，聲請具保停止
羈押，本院裁定如下：
    主  文
聲請駁回。
    理  由
一、聲請意旨略以：聲請人即被告陳志強所涉嫌違反毒品危害防
    制條例第4條第2項之罪，固為無期徒刑或七年以上有期徒刑
    之罪，惟本件被告陳志強所涉犯行係屬未遂犯，原審判決既
    已斟酌權案情節後，判處被告陳志強四年之有期徒刑，足證
    被告陳志強之犯罪情節，是否觸犯有期徒刑五年以上之重罪
    ，請求鈞長公平審判之認定。況被告已坦承犯罪事實，非有
    規避審判之情，也未有逃匿之心。再被告陳志強乃家中惟一
    經濟支柱，下有剛滿足歲之兒子及妻子，妻子因獨力支撐家
    庭重擔，已罹患憂鬱症，時有負面思考情緒，被告遭員警拘
    提時，妻子既已患有精神疾病，且即將生產，被告斯時已有
    悔意，被告深知觸犯刑法，乃罪惡之人，始無顏面，請求鈞
    長諒解，但被告乃因情義而觸犯刑法，家中妻小亦需被告照
    顧，被告不會棄妻小於不顧。懇請鈞長重新審酌，代念被告
    新婚不久，且被告遭羈押之期間已逾有期徒刑四年之三分之
    一，從未盡人夫之責等情，給予被告重新做人之機會，准予
    被告具保停止羈押云云。
二、按被告經法官訊問後，認為犯罪嫌疑重大，而有下列情形之
    一，非予羈押，顯難進行追訴、審判或執行者，得羈押之︰
    （一）逃亡或有事實足認為有逃亡之虞者；（二）有事實足
    認為有湮滅、偽造、變造證據或勾串共犯或證人之虞者；（
    三）所犯為死刑、無期徒刑或最輕本刑為五年以上有期徒刑
    之罪者，刑事訴訟法第101條第1項定有明文。是羈押被告之
    目的，在於確保訴訟程序之進行、確保證據之存在、真實及
    確保刑罰之執行，而被告有無羈押之必要，及羈押後其原因
    是否仍然存在，有無繼續羈押之必要，應否延長羈押，均屬
    事實認定之問題，法院有依法認定裁量之職權，自得就具體
    個案情節予以斟酌決定，如就客觀情事觀察，法院許可羈押
    之裁定在目的與手段間之衡量並無明顯違反比例原則情形，
    即無違法或不當可言。
三、經查，
（一）本件被告因違反毒品危害防制條例案件，前經原審認被告
      陳志強所犯為製造第二級毒品未遂罪，處有期徒刑四年，
      上訴至本院後，經本院值日法官於民國100年6月24日訊問
      被告後，認為其涉犯製造第二級毒品罪之犯罪嫌疑重大，
      被告陳志強所涉犯之製造第二級毒品罪，法定刑為五年以
      上有期徒刑之罪，符合刑事訴訟法第101 條第1項第1款所
      定有逃亡之虞及同條項第3 款之最輕本刑為五年以上有期
      徒刑之罪情形，認非予羈押，顯難進行審判及確保將來刑
      之執行，於100年6月24日執行羈押在案。
（二）另按刑事訴訟法第101條第1 項第3款規定之羈押原因，實
      係因被告所犯為死刑、無期徒刑或最輕本刑為五年以上有
      期徒刑之罪，可以預期將受重刑宣判，其為規避刑罰之執
      行而妨礙追訴、審判程序進行之可能性增加，國家刑罰權
      有難以實現之危險，是為防免其實際發生，在此維持重大
      之社會秩序及增進重大之公共利益之限度內（憲法第23條
      ），乃具有正當性。從而，基於憲法保障人民身體自由之
      意旨，被告犯上開重罪條款且嫌疑重大者，仍應有相當理
      由認為其有逃亡、湮滅、偽造、變造證據或勾串共犯或證
      人等之虞，法院斟酌命該被告具保、責付或限制住居等侵
      害較小之手段，均不足以確保追訴、審判或執行程序之順
      利進行，此際予以羈押，方堪稱係屬維持刑事司法權有效
      行使之最後必要手段。是被告縱然符合上揭第3 款之羈押
      事由，法官仍須就犯罪嫌疑是否重大、有無羈押必要、有
      無不得羈押之情形予以審酌，非謂一符合該款規定之羈押
      事由，即得予以羈押。此固經司法院大法官釋字第665 號
      解釋釋明在案。惟上揭所稱「相當理由」，與同條項第 1
      款、第2 款法文內之「有事實足認有‧‧‧之虞」尚屬有
      間，其條件當較寬鬆。良以重罪常伴有逃亡之高度可能，
      係趨吉避凶、脫免刑責、不甘受罰之基本人性，倘一般正
      常之人，依其合理判斷，可認為該犯重罪嫌疑重大之人具
      有逃亡之相當或然率存在，即已該當「相當理由」之認定
      標準，不以達到充分可信或確定程度為必要。且其認定，
      固不得憑空臆測，但不以絕對客觀之具體事實為限，若有
      某些跡象或情況作為基礎，即無不可（最高法院98年臺抗
      字第668 號裁定同此意旨）。準此，被告所涉犯製造第二
      級毒品罪經原審分別判處刑期四年，堪認犯罪嫌疑確屬重
      大，而被告陳志強所涉犯之製造第二級毒品罪，法定刑為
      五年以上有期徒刑之罪，符合刑事訴訟法第101條第1項第
      3 款所定法定刑為最輕本刑五年以上有期徒刑之罪情形；
      另衡諸被告所犯上開製造第二級毒品等罪經原審判處刑期
      四年，然被告陳志強所涉犯行是否構成前開製造第二級毒
      品未遂罪，或有製造第二級毒品未遂罪之情狀，均尚有爭
      議，被告陳志強此部分行為究竟是否成罪仍待法院依審判
      程序調查予以審究，上訴至本院後復有撤銷原判決更定最
      輕本刑五年以上有期徒刑刑度之可能，則被告面臨重典，
      衡諸常情，實有相當理由足認被告有畏刑逃匿以規避審判
      程序進行及刑罰執行之可能性甚高，亦堪認被告尚有逃亡
      之虞，而有羈押之必要。本件確有羈押之原因及必要等情
      ，已如前述，本院審酌全案卷證及被告陳志強上揭聲請理
      由各情，認前開羈押原因尚未消滅，並斟酌命該被告具保
      之手段，尚不足以確保審判或執行程序之順利進行等情，
      自無從准予被告以具保之方式替代之。而被告聲請意旨空
      言被告已坦承犯罪事實，非有規避審判之情，也未有逃匿
      之心要云云，亦無影響本件被告仍有羈押必要之認定。
（三）至被告所稱：被告乃家中惟一經濟支柱，下有剛滿足歲之
      兒子及妻子，妻子因獨力支撐家庭重擔，已罹患憂鬱症，
      時有負面思考情緒，被告遭員警拘提時，妻子既已患有精
      神疾病，且即將生產，被告斯時已有悔意，被告深知觸犯
      刑法，乃罪惡之人，始無顏面，請求鈞長諒解，但被告乃
      因情義而觸犯刑法，家中妻小亦需被告照顧，被告不會棄
      妻小於不顧。懇請鈞長重新審酌，念被告新婚不久，且被
      告遭羈押之期間已逾有期徒刑四年之三分之一，從未盡人
      夫之責等情，給予被告重新做人之機會云云，則與本案羈
      押必要性之審酌無關。被告復無刑事訴訟法第114 條各款
      所規定不得駁回具保聲請之情形。從而，被告聲請具保停
      止羈押，無從准許，應予駁回。
據上論斷，應依刑事訴訟法第220 條，裁定如主文。
中    華    民    國   100    年    9     月    28    日
                  刑事第十四庭  審判長法  官  陳志洋
                                      法  官  梁耀鑌
                                      法  官  遲中慧
以上正本證明與原本無異。
如不服本裁定，應於收受送達後五日內向本院提出抗告狀。
                                      書記官  陳泰寧
中    華    民    國   100    年    9     月    28    日